【裁判字號】    92,簡上,227
【裁判日期】    921023
【裁判案由】    恐嚇取財等
【裁判全文】
臺灣桃園地方法院刑事判決                        九十二年度簡上字第二二七號
    上  訴  人  乙○○
    即  被  告
    選任辯護人  嚴怡華
右上訴人即被告因恐嚇取財等案件，不服本院桃園簡易庭九十一年度桃簡字第一０五
八號，中華民國九十一年十二月三十一日第一審刑事簡易判決（聲請簡易判決處刑案
號：九十一年度調偵字第二二九號），提起上訴，本院判決如左：
    主  文
原判決撤銷。
乙○○共同傷害人之身體，處拘役伍拾玖日，如易科罰金，以參佰元折算壹日；緩刑
貳年。
    事  實
一、乙○○於民國八十九年十二月十九日十五時許，前往桃園縣龜山鄉○○路○段萬
    壽路橋旁，因拆除廣告看板之事而與永晟房屋仲介公司（下稱永晟房屋）職員丙○○、張智暉（原名戊○○）及不詳年籍綽號「阿飛」之成年男子等人起爭執，
    並遭綽號「阿飛」男子毆打。乙○○遂騎乘機車返回公司告知老闆丁○○（業經
    判決確定，聲請簡易判決處刑書誤載為張敏坤）。丁○○聞之，甚為不悅，遂與
    乙○○夥同六名不詳年籍之成年男子於同日十八時許，前往位於桃園縣龜山鄉○○路三十七巷二十四號「永晟房屋」，欲找「永晟房屋」負責人甲○○及其員工
    丙○○等人理論，迨認丙○○口氣不佳，雙方復發生爭執。乙○○、丁○○及夥
    同六名不詳年籍之成年男子見狀甚為不滿，竟基於共同傷害及使人行無義務之事
    之犯意聯絡，由丁○○持其所有不明物體一個，而乙○○及其他夥同前來六名男
    子則徒手毆打丙○○，致其受有頭部外傷、頭皮撕裂傷等傷害。而丁○○認其員
    工遭欺負毆傷，而「永晟房屋」並未給予滿意處理，遂復向「永晟房屋」負責人
    甲○○脅迫稱：「明天拿新台幣（下同）十萬元到桃園市鎮○街之證騏房屋仲介
    公司（下稱證騏房屋），否則讓你們好看！」等語，而甲○○為免事端擴大，乃
    於翌日（同年十二月二十日）早上至銀行提領新台幣（下同）十萬元後，並向警
    方報案，於同日十一時許由桃園縣龜山分局黃子龍小隊長陪同前往丁○○前曾任
    職之位於桃園市鎮○街「證騏房屋」，乙○○、丁○○等人共同以此脅迫方式，
    使甲○○等人行無義務之事。因並未遇見乙○○、丁○○（聲請簡易判決處刑書
    誤載為張敏昆）二人，而未交付現金。
二、案經丙○○、甲○○訴由桃園縣警察局龜山分局報告台灣桃園地方法院檢察署檢
    察官聲請簡易判決處刑。
    理  由
一、訊據被告即上訴人乙○○固坦認於右揭時地，反擊丙○○，惟矢口否認有何右揭
    犯行，辯稱：伊係受到攻擊，出於正當防衛始加以反擊，並無傷害丙○○之故意
    ；其亦未出言要脅甲○○等人行任何無義務之事云云。經查：
（一）被告乙○○與丁○○及其他六名不詳真實姓名成年男子共同基於傷害犯意，共
      同傷害告訴人丙○○，且被告乙○○確於右揭時、地，確有動手毆打告訴人丙○○，致其受有上述傷害之事實，業據被告乙○○於偵查中供稱：「（丙○○
      稱你有打他，有何意見？）無。我承認有打他。當時很亂大家打成一團。」等
      語（見九十年偵字第三八三一號卷第七九頁反面）。核與告訴人丙○○於偵審
      中指訴之情節相符（見同上偵卷第七九頁、本院卷第五十四頁）。並據證人即
      被告之老闆丁○○於偵查供述：我與乙○○到「永晟房屋」，我與甲○○理論
      後，乙○○與丙○○扭打等情相符（見同上偵卷第五三號）。告訴人丙○○因
      而受有頭部外傷、頭皮撕裂傷等傷害，亦有聖保祿醫院所出具診斷證明書乙紙
      在卷可稽。被告乙○○傷害犯行可堪認定。雖被告乙○○辯稱：其反擊乃正當
      防衛行為云云。惟衡之一般社會經驗法則互毆係屬多數動作構成單純一罪而互
      為攻擊之傷害行為，縱令一方先行出手，而還擊一方在客觀上苟非單純僅對於
      現在不法之侵害為必要排除之反擊行為，因其本即有傷害之犯意存在，則對其
      互為攻擊之還手反擊行為，自無主張防衛權之餘地（最高法院八十四年度台非
      字第二０八號判決意旨參照）。本件被告乙○○因與丁○○等人前往「永晟房
      屋」找其負責人甲○○及丙○○理論，發生爭執，進而互毆，則對被告乙○○
      對其互為攻擊之還手反擊行為，自無主張防衛權之餘地，被告乙○○辯稱係正
      當防衛行為，顯無可採。
（二）又被告乙○○與丁○○等七人共同基於使人行無義務之事之犯意聯絡，而由丁○○於右揭時地，向「永晟房屋」負責人甲○○脅迫稱：「明天拿十萬元到桃
      園市鎮○街之證騏房屋仲介公司，否則讓你們好看！」等語，甲○○心為免事
      端擴大，乃於翌日（同年十二月二十日）早上，至銀行提領十萬元後，並向警
      方報案，由桃園縣龜山分局黃子龍小隊長陪同前往位於桃園市鎮○街「證騏房
      屋」，因並未遇見乙○○、丁○○（聲請簡易判決處刑書誤載為張敏昆）二人
      ，而未交付現金等情，業據告訴人甲○○於偵查中指訴綦詳（見同上偵卷第三
      十頁反面、第五十一頁）。核與在場另一告訴人丙○○於偵查中指訴：「當時
      丁○○說叫我們拿錢到證騏房屋。」等情、另一目擊證人張智暉於偵查中證稱
      ：「‧‧‧。後來旁有一人說要拿出十萬元，以解決此事，且要隔天拿到證騏
      房屋，否則要讓我們好看。」等情相符（見同上偵卷第三十頁反面、第七七頁
      ）。並據證人即陪同前往之警員黃子龍於偵查中證稱：「‧‧‧。案發第二天
      （八十九年十二月二十日）甲○○提領十萬元，我們一起到證騏房屋，甲○○
      稱對方要脅他要拿出十萬元擺平，我才陪他去，但證騏房屋並未發現恐嚇他之
      人，而當天早上我先陪甲○○到華信銀行提錢，才共同前往證騏房屋。」等情
      明確在卷（見同上偵卷第七四頁反面）。而告訴人甲○○、丙○○及證人張智
      暉、黃子龍分別於不同時間於偵查中陳述之主要情節均相互吻合，且甲○○確
      有到銀行提款一節，亦有其華信銀行帳號000－000－0000000－
      0號存摺影本在卷可佐，足認告訴人甲○○之指訴堪認為真。且共同被告丁○○於偵查中亦供稱曾任職於「證騏房屋」一節（見同上偵卷第四六頁）。則若
      非丁○○與被告乙○○等人共同脅迫告訴人甲○○等人將十萬元送到「證騏房
      屋」，告訴人甲○○、丙○○及證人張智暉豈會知悉有「證騏房屋」一事。徵
      以，被告乙○○自稱，因拆除廣告看板糾紛，遭綽號「阿飛」毆打之情，共同
      被告丁○○出面代其理論過程要求賠償，衡情事理，極其可能。足見甲○○等
      係受脅迫始提錢前往「證騏房屋」，可堪認定。
（三）被告復辯稱：其未出言脅迫甲○○等人交付十萬元，否則要其好看，其無此部
      分犯行云云。惟按共同正犯間，非僅就其自己實施之行為負其責任，並在犯意
      聯絡之範圍內，對於他共同正犯所實施之行為，亦應共同負責。本件既因被告
      不滿其於桃園縣龜山鄉○○路○段萬壽路橋旁，因拆除廣告看板之事，而與永
      晟房屋仲介公司（下稱永晟房屋）職員丙○○、張智暉（即戊○○）及綽號「
      阿飛」之成年男子等人起爭執，並遭綽號「阿飛」者毆打。乙○○遂返回公司
      並告知老闆丁○○，始再邀同其他六名不詳真實姓名男子前往理論，迨發生爭
      執互相毆打後，被告與丁○○等人認遭欺負，甚感不悅，始由丁○○出言要脅
      甲○○等人拿出十萬元解決，業如前述，則被告既與丁○○等人共同基於使人
      行無義務之事，而由丁○○出言要脅，即無區別其是否有出言恐嚇，而分負責
      任之理。被告所辯未與丁○○等人共同以脅迫方式使甲○○行無義務之事，顯
      係卸責之詞，不足採信。
（四）辯護人雖辯稱：甲○○與丙○○對於就何人出言恐嚇要甲○○拿出十萬元解決
      一事，二人供述前後不一，不足採信云云。第查，告訴人甲○○、丙○○雖對
      於究係何人出言要脅拿出十萬元解決之事，其指訴細節，雖不盡一致，惟因當
      時雙方已扭打成一團，故對於何人出言要脅，嗣於偵查中描述或有不一之事，
      然此或因描述角度、或因時間經過記憶模糊、或因對於問題認知有異等原因所
      造成。但告訴人甲○○、丙○○均曾明確指稱：當時丁○○要其拿十萬元到證
      騏房屋解決此事等語，且丁○○亦坦認曾任職於證騏房屋，並與證人張智暉、
      黃子龍證述之情節相符，已如前述。足見告訴人甲○○、丙○○對於被告與丁○○等人確有要脅甲○○拿出十萬元致證騏房屋之基本事實之真實性可堪認定
      ，自不因其陳述細節前後有部分不符，即不足採，辯護人容有誤會。
（五）綜上所陳，本件告訴人指訴各語，有證人張智暉、黃子龍等人結證屬實，如前
      所述，復有聖保祿醫院診斷證明書及告訴人甲○○之華信銀行存摺影本存卷可
      按。再者，本件告訴人與被告乙○○等人發生爭執，乃源自被告乙○○與告訴
      人丙○○拆除廣告看板發生爭執，被告乙○○等人前往理論未果，並進而互毆
      所衍生，是衡諸一般事理，在此等情狀下被告乙○○等心感不滿，憤而動手毆
      打及由同行之老闆丁○○出言要脅告訴人甲○○等人拿出十萬元解決此事，亦
      非悖離常情，是被告乙○○空言否認犯行，洵無可採，本件事證已臻明確，被
      告乙○○犯行，已堪認定。
二、核被告乙○○所為，係犯刑法第三百零四條第二項、第一項之強制未遂罪及第二
    百七十七條第一項之傷害罪。其與丁○○及不詳真實姓名六名男子間，互有犯意
    聯絡及行為分擔，為共同正犯。又刑法第三百零四條第一項之強制罪，與刑法第
    三百四十六條第一項之恐嚇取財罪，其構成要件迥然不同，前者無不法所有之意
    圖，後者則以意圖自己或第三人之不法所有為前提條件，本件被告乙○○因不滿
    「永晟房屋」負責人甲○○及員工丙○○未妥善解決拆除看板糾紛，而心生不滿
    要脅拿出十萬元，以宣洩心中不滿情緒，主觀上應係出自索賠之意思，並無不法
    所有之意圖，否則焉未至證騏取款，公訴人認被告所為係犯刑法恐嚇取財罪，容
    有誤會，起訴法條應予變更。被告所犯上開二罪互有方法結果之牽連關係，應從
    一重之傷害罪處斷。
三、原審予以論罪科刑，固非無見。惟查：本件被告乙○○因不滿與告訴人理論未果
    ，心生不滿，共同要脅甲○○等人拿出十萬元解決，係使人行無義務之事，原審
    認係恐嚇取財，已屬不合；再被告所犯上開二罪間有方法結果之牽連關係，應從
    一重之傷害罪處斷，原審認係數罪，分論併罰，均有未洽。又刑法所定得易科罰
    金之要件，業於被告行為後修正，並於九十年一月十日經總統公布，同年月十二
    日起施行。修正後刑法第四十一條第一項前段規定犯最重本刑為五年以下有期徒
    刑以下之刑之罪，而受六個以下有期徒刑或拘役之宣告者，即得易科罰金，較諸
    修正前刑法第四十一條所定僅犯最重本刑為三年以下有期徒刑以下之刑之罪始得
    易科罰金之規定，並非不利於被告，依刑法第二條第一項前段之規定，自應適用
    裁判時之法律，原審未比較新舊法，亦有未合。被告上訴意旨仍執前詞否認犯罪
    ，雖非可採，惟原判決既有上開可議被告等上訴否認犯罪，固無理由，惟原判決
    既有上開可議之處，即屬無可維持，應由本院予以撤銷，並自為判決。爰審酌被
    告等之品行、素行、犯罪之動機、目的、手段、被害人所受之損害及犯後態度等
    一切情狀，量處如主文第二項所示之刑，並諭知易科罰金之折算標準。又被告前
    未曾受有期徒刑以上刑之宣告，有台灣高等法院被告全國前案紀錄表、台灣桃園
    地方法院檢察署刑案查註紀錄表在卷可按，因一時失慮，偶罹刑典，經此刑之宣
    告後，應知警惕而無再犯之虞，本院因認暫不執行其刑為當，予以宣告緩刑二年
    ，用啟自新。另不明物體一個，雖係共同被告丁○○所有供本件犯罪所用之物，
    惟並未扣案，且非屬必須沒收之違禁物，未免執行困難，故不為沒收之諭知。
據上論斷，應依刑事訴訟法四百五十五條之一第三項、第三百六十九條第一項前段、
第三百六十四條、第二百九十九條第一項前段，刑法第二十八條、第二百七十七條第
一項、第三百零四條第二項、第一項、第五十五條、第二條第一項前段、修正後刑法
第四十一條第一項前段、第七十四條第一款，罰金罰鍰提高標準條例第一條前段、第
二條，判決如主文。
本案經檢察官鍾和憲到庭執行職務。
中      華      民      國      九十二    年      十      月    二十三  日
              臺灣桃園地方法院刑事第五庭
                                  審判長法  官  江  振  義
                                        法  官  許  泰  誠
                                        法  官  邱  滋  杉
右正本證明與原本無異。
不得上訴。
                                        書記官  高  文  靜
中     華       民       國     九十二    年      十      月    二十三  日
附本件論罪科刑依據之法條：
刑法第二百七十七條第一項
傷害人之身體或健康者，處三年以下有期徒刑、拘役或一千元以下罰金。
中華民國刑法第三百零四條
 (強制罪)
以強暴、脅迫使人行無義務之事或妨害人行使權利者，處三年以下有期徒
刑、拘役或三百元以下罰金。
前項之未遂犯罰之。


司法院資訊處製作；財團法人民間司法改革基金會備份。
